【裁判字號】    97,訴,361
【裁判日期】    980429
【裁判案由】    偽證
【裁判全文】
臺灣臺東地方法院刑事判決               97年度訴字第361號
公  訴  人  臺灣臺東地方法院檢察署檢察官
被      告  甲○○
上列被告因偽證案件，經檢察官於97年11月26日審理期日當庭追
加起訴（97年度偵字第2367號），本院判決如下：
    主  文
甲○○無罪。
    理  由
一、公訴意旨略以：被告甲○○明知證人劉東昇及林靜憶並無販
    賣第一級毒品海洛因予其之事實，竟基於偽證之犯意，於民
    國97年6月23日下午7時36分，在臺灣臺東地方法院檢察署第
    4 偵查庭，於偵辦97年度偵字第1226號案件檢察官偵查時，
    以證人身分為該案作證，並供前具結，仍就劉東昇及林靜憶
    是否販賣第一級毒品海洛因之於案情有重要關係事項，為如
    附表所示之虛偽陳述（內容詳如附表），足生損害於國家刑
    罰權之正確行使。因認被告涉犯刑法第168條之偽證罪嫌等
    語。
二、按被告以外之人於審判外之言詞或書面陳述，除法律有規定
    者外，不得作為證據。又被告以外之人於審判外之陳述，雖
    不符前 4條之規定，而經當事人於審判程序同意作為證據，
    法院審酌該言詞陳述或書面陳述作成時之情況，認為適當者
    ，亦得為證據。當事人、代理人或辯護人於法院調查證據時
    ，知有第159條第1項不得為證據之情形，而未於言詞辯論終
    結前聲明異議者，視為有前項之同意，刑事訴訟法第159 條
    第1項、第159條之5第 1項、第2項分別定有明文。查本案認
    定事實所引用之卷證資料，除原已符同法第159條之1至第 1
    59條之 4規定、及法律另有規定等傳聞法則例外規定，而得
    作為證據外，其餘卷證資料，並無證據證明係公務員違背法
    定程序所取得，而被告於本院行準備程序及審理時，均不爭
    執其證據能力，且本院審酌前揭陳述作成時之情況，並無違
    法取證之瑕疵，亦認以之作為證據為適當，是本件有關被告
    以外之人於審判外之言詞或書面陳述等供述證據，依前揭法
    條意旨，自均得為證據。
三、按犯罪事實應依證據認定之，無證據不得認定犯罪事實；不
    能證明被告犯罪者，應諭知無罪之判決，刑事訴訟法第 154
    條第2項、第301條第 1項前段分別定有明文。次按事實之認
    定，應憑證據，如未能發現相當證據，或證據不足以證明，
    自不能以推測或擬制之方法，為裁判基礎；復認定不利於被
    告之事實，須依積極證據，苟積極證據不足為被告事實之認
    定時，即應為有利被告之認定，更不必有何有利之證據；再
    認定犯罪事實，所憑之證據，雖不以直接證據為限，間接證
    據亦包括在內，然無論直接或間接證據，其為訴訟上之證明
    ，須於通常一般之人均不致於有所懷疑，而得確信其為真實
    之程度者，始得據之為有罪之認定，倘其證明尚未達到此一
    程度，而有合理性懷疑之存在時，即無從為有罪之認定（最
    高法院30年上字第816號、40年臺上字第 86號、76年臺上字
    第4986號判例意旨參照）。又按被告或共犯之自白，不得作
    為有罪判決之唯一證據，仍應調查其他必要之證據，以察其
    是否與事實相符，刑事訴訟法第156條第2項定有明文。再被
    告之自白，雖為證據之一種，但必與事實相符者為限，若其
    自白顯有疑義，而審理事實之法院，就其職權調查之所得，
    仍未能證明其自白確與事實相符者，自不得據為認定犯罪事
    實唯一之基礎。另被告之自白雖與事實相符，仍須非出於強
    暴、脅迫、利誘、詐欺或其他之不正方法，始得為證據，此
    項限制，原以被告之自白必須本於自由意思之發動為具備證
    據能力之一種要件，故有訊問權人對於被告縱未施用強暴、
    脅迫等之不正方法，而被告因第三人向其施用此項不正方法
    ，致不能為自由陳述時，即其自白，仍不得採為證據（最高
    法院28年上字第2530號、18年上字第1087號判例參照），是
    被告自白須非出於犯罪調查、偵查、審判機關及第三人之強
    暴、脅迫、利誘、詐欺或其他之不正方法，而為自由意志陳
    述，且與事實相符，始得採為證據，縱採為證據，亦不得以
    被告自白為有罪判決之唯一證據，苟無其他積極證據以為相
    佐，自應為無罪之認定。
四、公訴意旨認被告涉有偽證罪嫌，無非係以被告前於本院證人
    劉東昇及林靜憶被訴販毒案件  (本院97年度訴字第242號刑
    事案件)審理中之自白及偵查中之結文1紙為主要論斷之依據
    。訊據被告固坦認於附表所示時、地，於證人劉東昇及林靜
    憶被訴販毒案件（下稱前案），偵查中，於供前具結後為附
    表所示之證詞，惟堅詞否認有何偽證之犯行，辯稱：前案發
    生後，曾有人來找伊，叫伊「吃藥就巴結一點 (台語) ，能
    套就套」，雖無直接生命之威脅，但伊會害怕，故於前案審
    理中才會這樣講，即在前案審理中承認偽證，而實際上在前
    案偵查中所述均據實陳述，並無偽證等語。經查：
(一)證人劉東昇於民國97年6月5日下午某時許，在位於臺東縣池上
  鄉福文村福原205號之1之被告住處，以新臺幣  (下同) 1,000
  元之價格，販賣不詳數量之海洛因與被告; 另證人林靜憶於97
  年5、6月間某日下午，在被告上開住處，以1000元之價格，販
  賣不詳數量之海洛因與被告等情，業據證人劉東昇及林靜憶於
  本院前案審理時坦承不諱，且被告於警詢、偵查中及前案本院
  審理時指述不移並結證在卷(見前案玉警刑字第 0973000734號
  警卷第26頁、前案97年度偵字第1226號卷第126頁、本院97 年
  度訴字第242號卷第133- 134頁) ，前案並有海洛因2包及行動
  電話2組扣案為佐，而扣案之2包海洛因，經送驗結果證實確含
  有海洛因反應，亦有法務部調查局濫用藥物實驗室97年7月17
  日鑑定書1份在卷可稽（見前案97年度偵字第1226號卷第83 頁
  ）。此外，並有通訊監聽譯文、搜索扣押筆錄、扣押物品目錄
  表各1份附卷足佐（見前案97年度偵字第1226號卷第122頁、前
  案玉警刑字第0973000734號警卷第70至72頁、第94頁）。此情
  並經本院判決無訛，有本院97年度訴字第242號刑事判決各1份
  附卷為憑（見本院卷第72頁）。復被告於本院審理程序供陳：
  其於前案偵查時證述均據實陳述，其確向證人劉東昇及林靜憶
  購買海洛因等語（見本院卷第70-71頁 ），核與其於前案審理
  中 (即98年2月10日審理期日)之證述一致，衡情被告於前案為
  警查獲之初，即有指認劉東昇及林靜憶為售予毒品者，應無誤
  認之虞，且被告與證人劉東昇、林靜憶，彼等無怨懟或財物糾
  紛及仇恨，並據被告自承在卷（見前案玉警刑字第0973000734
  號警卷第26頁），則被告斷無甘冒偽證、誣告刑責攀誣證人劉
  東昇及林靜憶之理，足徵被告供述證人劉東昇及林靜憶販毒之
  情，尚非子虛。
(二)被告固於前案審理中 (即97年11月26日審判期日) 及本院行準
  備程序時翻異前詞供認：其於附表所示時、地為虛偽證詞，證
  人劉東昇及林靜憶未販毒給其云云（見本院卷第43-44頁 ）。
  惟被告嗣於本院準備程序及審理時復均堅稱：其於前案偵查中
  證述均據實陳述，其確向劉東昇及林靜憶購買海洛因等語，已
  如前述，被告供述前後互有齟齬，則就本案是否有偽證之事實
  ，被告供詞即有瑕疵，自難採憑。復參以被告於前案警詢、偵
  查、審理 (即97年11月26日審判期日) 中之指述均一，詎於97
  年6月24日起至同年 11月25日止，曾有人至被告家中後，被告
  始於97年11月26日於前案審理中翻異前詞等情，益徵被告自白
  之意思自由確受其他人箝制，被告所辯亦非全然無據。另本院
  再次向被告確認其真意，被告於審理時堅詞供陳：證人劉東昇
  及林靜憶確實有販賣毒品給伊，伊在 97年6月23日偵查中之證
  述是實在的等語（見本院卷第70頁），則被告於前案審理中 (
  即97年11月26日審判期日) 及本院行準備程序時自白偽證，非
  其真意甚明，此外，復無其他證據可資佐證該自白與事實相符
  ，揆諸上揭法條及判例意旨，自不得以受第三人之不正方法所
  為陳述之被告自白，採為認定被告有罪之唯一證據。
(三)綜上所述，被告於附表所示時、地，於證人劉東昇及林靜憶被
  訴販毒案件，偵查中，供前具結所為附表所示之證詞，尚無證
  據足認虛偽，且被告自白非可為有罪認定之唯一證據，又被告
  於前案審理時 (即97年11月26日審判期日) 及本院準備程序中
  之自白，亦非出於自由意志。此外，公訴人所為之舉證，既不
  足證明被告涉有上開偽證犯行，本院復查無其他積極證據足資
  證明被告確有前開犯行，基於罪疑唯輕原則，即難謂被告有何
  偽證犯行。揆諸上揭說明，係屬不能證明被告犯罪，自應為無
  罪之諭知。
五、據上論斷，應依刑事訴訟法第301條第1項，判決如主文。
本案經檢察官乙○○到庭執行職務。
中    華    民    國    98    年    4     月    29    日
                  刑事第二庭    審判長法  官  李水源
                                      法  官  盧亨龍
                                      法  官  蔡慧雯
以上正本證明與原本無異。
如不服本判決應於收受送達後10日內向本院提出上訴書狀，並應
敘述具體理由；其未敘述上訴理由者，應於上訴期間屆滿後20日
內向本院補提理由書（均須按他造當事人之人數附繕本）。「切
勿逕送上級法院」。
                                      書記官  林慧芬
中    華    民    國    98    年    5     月    1     日
附表：
┌────────┬───────┬────────────────┐
│ 時          間 │ 地        點 │  證     詞      內      容     │
├────────┼───────┼────────────────┤
│96年6月23日下午7│臺灣臺東地方法│問：你所吸食的海洛因向人購得？  │
│時36分          │院檢察署第四偵│答：劉東昇及林靜憶。            │
│                │查庭          │問：你向劉東昇及林靜憶2人購買海 │
│                │              │    洛因毒品分別共幾次？        │
│                │              │答：共二次，我二次打電話都是林靜│
│                │              │    憶接的，但送海洛因來的一次是│
│                │              │    劉東昇，一次是林靜憶。      │
│                │              │問：你向劉東昇及林靜憶買海洛因的│
│                │              │    時間？地點為？數量？        │
│                │              │答：第一次是今年五月底六月初時，│
│                │              │    我用0000000000電話打給他們09│
│                │              │    00000000電話，是林靜憶接的，│
│                │              │    我跟她說我要一千元每洛因，數│
│                │              │    量我不知道，約可以施打二次，│
│                │              │    那次是林靜憶在我打電話的當天│
│                │              │    下午拿到我家前面給我的，我當│
│                │              │    場拿一千元給她，當時旁邊沒有│
│                │              │    人，第二次是今年六月五日，我│
│                │              │    用0000000000的電話打給林靜憶│
│                │              │    他們的行動電話，他們有二支行│
│                │              │    動電話，我忘記是打哪支了，另│
│                │              │    一支電話我也不記得了，那次也│
│                │              │    是林靜憶接的，我跟她說要買一│
│                │              │    千元的海洛因，數量很少，可以│
│                │              │    施打二次，那次是劉東昇在當天│
│                │              │    下午拿到我家前面給我的，我當│
│                │              │    場拿一千元給劉東昇，當時旁邊│
│                │              │    也沒有人。                  │
│                │              │問：你跟林靜憶在電話中術語為何？│
│                │              │答：她會說有「妹」或「軟的」或「│
│                │              │    女人」來表示海洛因，不談價錢│
│                │              │    ，也不會說數量，是現場我拿錢│
│                │              │    給她，她就拿多少數量給我。  │
│                │              │問：（提示0000000000監聽文）97年│
│                │              │    6月5日12時30分、12時31分你以│
│                │              │    0000000000電話與0000000000之│
│                │              │    通聯記錄及譯文是何意思？    │
│                │              │答：（閱後）那是我和林靜憶通話的│
│                │              │    內容，是在講海洛因的        │
│                │              │    事，是我要跟她買。          │
│                │              │問：你購買2次毒品是如何買？     │
│                │              │答：都是用現金交易的。          │
└────────┴───────┴────────────────┘


司法院資訊處製作；財團法人民間司法改革基金會備份。
